臺灣高等法院刑事裁定
110年度毒抗字第323號
抗  告  人
即  被  告  黃子維



                    （現因另案於法務部○○○○○○○執行中）
上列抗告人因違反毒品危害防制條例案件，不服臺灣宜蘭地方法
院中華民國110年1月29日裁定（110年度毒聲字第47號），提起
抗告，本院裁定如下：
    主  文
抗告駁回。
    理  由
一、原裁定意旨略以：抗告人即被告（下稱被告）甲○○於民國10
    9年8月3日晚間在宜蘭縣○○鄉○○○○路00號工廠內，施用甲基
    安非他命1次之事實，業據被告於警詢時坦承不諱，且被告
    為警查獲時採集之尿液，經送驗結果確呈安非他命、甲基安
    非他命類陽性反應，有宜蘭縣政府警察局蘇澳分局毒品犯罪
    嫌疑人尿液檢體取樣數簽收紀錄表（尿液對照表）、慈濟大
    學濫用藥物檢驗中心檢驗總表各1份附卷可憑，其施用第二
    級毒品之犯行應堪認定。另被告乃經自行權衡後，簽署尿液
    採驗同意書，表明其自願同意接受警員採尿，並自行排放、
    採集尿液，顯見被告就採尿乙節係其自願同意且其同意具有
    真摯性，自與法定程序無違。又被告前因施用毒品案件，經
    最近一次觀察、勒戒後認無繼續施用傾向，於90年6月29日
    執行完畢釋放，並由臺灣宜蘭地方檢察署檢察官以91年度毒
    偵緝字第171號為不起訴處分確定，被告本次施用毒品犯行
    ，距其前揭觀察勒戒執行完畢釋放已逾3年，檢察官聲請將
    其送觀察、勒戒，核無不合，爰依毒品危害防制條例第20條
    第3項，裁定被告施用第二級毒品，應送勒戒處所觀察、勒
    戒等語。
二、抗告意旨略以：依法員警應通知於指定時間到場採驗尿液，
    但被告並未收到任何通知；且搜索當天並未查獲任何毒品或
    吸食工具，是因員警要求方接受採尿，採尿程序於法有違，
    請准撤銷原裁定等語。
三、按「犯（毒品危害防制條例）第10條之罪者，檢察官應聲請
    法院裁定，或少年法院（地方法院少年法庭）應先裁定，令
    被告或少年入勒戒處所觀察、勒戒，其期間不得逾2月」、
    「觀察、勒戒後，檢察官或少年法院（地方法院少年法庭）
    依據勒戒處所之陳報，認受觀察、勒戒人無繼續施用毒品傾
    向者，應即釋放，並為不起訴之處分或不付審理之裁定；認
    受觀察、勒戒人有繼續施用毒品傾向者，檢察官應聲請法院
    裁定或由少年法院（地方法院少年法庭）裁定令入戒治處所
    強制戒治，其期間為6個月以上，至無繼續強制戒治之必要
    為止。但最長不得逾1年」、「依前項規定為觀察、勒戒或
    強制戒治執行完畢釋放後，3年後再犯第10條之罪者，適用
    前2項之規定」、「觀察、勒戒或強制戒治執行完畢釋放後
    ，3年內再犯第10條之罪者，檢察官或少年法院（地方法院
    少年法庭）應依法追訴或裁定交付審理」，毒品危害防制條
    例第20條第1項、第2項、第3項、第23條第2項定有明文。是
    依修正後毒品危害防制條例規定，觀察、勒戒或強制戒治執
    行完畢釋放後，3年後再犯施用毒品罪者，應適用觀察、勒
    戒及強制戒治之規定，3年內再犯施用毒品罪者，則應依法
    追訴；且犯毒品危害防制條例第10條之罪，祇要距最近1次
    犯該罪經觀察、勒戒或強制戒治執行完畢釋放後，已逾3年
    ，即應令觀察、勒戒，不因其間是否因另犯該罪，經起訴、
    判刑或執行而受影響（最高法院109年度台上大字第3826號
    刑事裁定意旨參照）。 
四、經查：
  ㈠被告於109年8月3日晚間11時許，在宜蘭縣○○鄉○○○○路00號工
    廠內，以將甲基安非他命放置於玻璃球內用火燒烤再吸食煙
    霧之方式，施用甲基安非他命1次之事實，業據被告於警詢
    及檢察事務官詢問時皆坦承不諱（見宜蘭縣政府警察局刑事
    偵查卷宗，下稱警卷，第3頁；109年度毒偵字第677號卷，
    下稱毒偵卷，第30頁），而其為警採集之尿液檢體，送驗結
    果呈安非他命、甲基安非他命陽性反應，有採尿同意書、宜
    蘭縣政府警察局蘇澳分局毒品犯罪嫌疑人尿液檢體取樣數簽
    收紀錄表（尿液對照表）、慈濟大學濫用藥物檢驗中心檢驗
    總表（檢體編號TQ109095）各1份在卷足參（見警卷第21至2
    2頁），足認被告前開任意性自白核與事實相符，應堪採信
    ，本件被告施用第二級毒品犯行可堪認定。
  ㈡抗告意旨雖以違法採尿為辯。然本案被告乃因違反毒品危害
    防制條例案件，經員警檢具相關證據資料向原審法院聲請核
    發搜索票，有該院109年度聲搜字第384號搜索票存卷足憑（
    見警卷第11至12頁），並經警依法通知到案說明，本件警詢
    筆錄載明被告已受告知刑事訴訟法第95條之程序權，且於採
    尿程序前之警詢中，被告即自承於上揭時地施用第二級毒品
    之事實（見警卷第3頁），員警自有相當理由、事實可疑被
    告施用毒品，而依毒品危害防制條例第25條第3項授權經行
    政院訂定之「採驗尿液實施辦法」第10條規定，於定期採驗
    外，隨時採驗（查被告當時乃為毒品危害防制條例第25條第
    2項規定，所謂犯第10條之罪經執行刑罰或保護處分完畢後2
    年內之人，有本院被告前案紀錄表存卷可徵），況本案乃員
    警徵得被告同意採集尿液，依卷附採尿同意書上已明確載明
    被告係出於自願同意接受警員採尿，且被告確實於該採尿同
    意書上簽名並捺印等情，有上開採尿同意書在卷可參（見警
    卷第19頁）。衡酌被告遭查獲時年滿40歲、國中肄業之智識
    程度、有相當社會經驗，為一智識健全具有辨別事理能力之
    成年人，且被告前已多次因施用毒品案件經法院判處罪刑確
    定之紀錄，足見其對執法人員之採尿程序應有相當瞭解，依
    其智識程度及訴訟程序經驗，自可理解同意採尿之意思及效
    果，本案既然經其權衡後，簽署採尿同意書，並自行排放尿
    液，顯見被告乃係出於自願同意而採尿，且其同意具有真摯
    性，並無被告所指之違法採尿情事。
　㈢另被告前因施用毒品案件，經原審法院以88年度毒聲字第617
    號裁定送觀察、勒戒後，認無繼續施用毒品之傾向，於88年
    8月18日執行完畢釋放出所，並經臺灣宜蘭地方檢察署檢察
    官以88年度偵字第2328、2332號、88年度偵緝字第226號為
    不起訴處分確定；再因施用毒品案件，經原審法院裁定送觀
    察、勒戒後，認無繼續施用毒品傾向，於90年6月29日執行
    完畢釋放出所，並經同署檢察官以90年度毒偵緝字第171號
    為不起訴處分確定等情，有本院被告前案紀錄表1份在卷可
    稽。是本案被告施用甲基安非他命之犯行，距其前次因施用
    毒品經觀察、勒戒執行完畢日（即90年6月29日）既已逾3年
    ，則依前揭規定，即應再令觀察、勒戒，故而本件檢察官斟
    酌個案具體情節，依毒品危害防制條例第20條第1項、觀察
    勒戒處分執行條例第3條第1項之規定，向法院聲請觀察、勒
    戒之處遇措施，即難謂有裁量逾越、濫用或違反比例原則之
    明顯違失。至於檢察官於判斷被告為戒癮治療或觀察勒戒之
    裁量權行使前，依卷內資料綜合判斷，已足認對被告不宜採
    取社區式戒癮治療，縱未說明其職權行使之理由，而逕為聲
    請觀察、勒戒之裁定，亦難率謂有何違法或不當；況被告前
    因施用毒品案件，於109年8月12日入宜蘭監獄執行迄今，有
    前述本院被告前案紀錄表可憑，是本件檢察官於110年1月12
    日為本案觀察、勒戒之聲請時（原審於同年月19日繫屬），
    其顯有毒品戒癮治療實施辦法及完成治療認定標準第2條第2
    項第3款「緩起訴處分前，另案羈押或執行有期徒刑」不適
    宜為附戒癮治療之緩起訴處分之情形，故而檢察官依其調查
    結果為判斷，審酌上開情狀後，認被告不適宜為附戒癮治療
    之緩起訴處分，而聲請原審法院裁定令入勒戒處所施以觀察
    、勒戒，實屬檢察官裁量權之適法行使，難認檢察官之判斷
    有違背法令、事實認定有誤或裁量有重大明顯瑕疵之情事，
    法院原則上應予尊重。準此，原審認檢察官之聲請，依據現
    行法律規定，而為適法之裁定，自屬正當。 
五、綜上所述，原審依檢察官之聲請裁定命被告送勒戒處所觀察
    、勒戒，經核其認事用法並無違誤，抗告意旨徒執前詞指摘
    原裁定不當，請求撤銷原裁定，為無理由，應予駁回。
據上論斷，應依刑事訴訟法第412條，裁定如主文。 
中　　華　　民　　國　　110 　年　　3 　　月　　11　　日
                  刑事第十一庭  審判長法　官  周煙平
                                      法　官  吳炳桂
                                      法　官  陳俞伶
以上正本證明與原本無異。
不得再抗告。
                                      書記官  朱家麒
中　　華　　民　　國　　110 　年　　3 　　月　　11　　日